臺灣花蓮地方法院民事裁定　　　　　　　 100年度抗字第10號
抗　告　人　陳建龍
抗　告　人　陳水盛
相　對　人　有限責任花蓮第二信用合作社
法定代理人　鄭春儀
上列當事人間聲請拍賣抵押物事件，抗告人對於中華民國100年1
月17日本院99年度司拍字第162 號裁定提起抗告，本院裁定如下
：
    主  文
抗告駁回。
抗告費用由抗告人負擔。
    理  由
一、抗告意旨略以：抗告人所提供原裁定附表所示之不動產（下
    稱系爭不動產），為向相對人所負借款債務之擔保，並設定
    新台幣（下同）5,500 萬元之最高限額抵押權。然該借款債
    務清償日個別訂明於借據內，且抗告人仍正常繳付利息迄至
    97年7 月，此有該合作社繳付利息證明單可稽，實則抗告人
    陳水盛之妻鍾彩霞因身為連帶保證人之一，於98年3月5日死
    亡，該行王襄理竟以此為藉口，兩次都拒絕收受抗告人按期
    所繳納之利息，並對抗告人表示該行不願再借款，除非鍾彩
    霞之繼承人重新再簽借據。惟抗告人既均按期繳付利息，本
    金債權又尚未屆清償期，該擔保債務根本無由發生，則相對
    人究有何權利拍賣抗告人之抵押物？顯見本件拍賣抵押物裁
    定之事由並不存在；況抗告人之前亦應相對人之要求，在未
    增加債權數額之情形下，提供附表所示之不動產為向相對人
    所負1,980萬元債務之擔保，設定5,500萬元之抵押權，顯已
    提供相當之擔保物，信用並未貶落，與相對人所謂抗告人有
    違兩造之授信約定規定不符，相對人自無權利拍賣抗告人之
    抵押物。原裁定意旨僅憑相對人片面主張，未調查任何證據
    率而推定相對人主張為可採，自屬不當，應予廢棄，為此提
    起本件抗告。
二、按民法第873條第1項規定，抵押權人於債權已屆清償期而未
    受清償者，得聲請法院拍賣抵押物，就其賣得價金而受清償
    ；前開規定，於最高限額抵押權準用之，民法第881條之17
    亦有明文。是抵押權人依此規定聲請拍賣抵押物，係屬非訟
    事件，法院所為准駁之裁定，無確定實體法上法律關係存否
    之性質，於債權及抵押權之存否，亦無既判力，故祇須其抵
    押權已經依法登記，並登記之清償期已屆滿而未受清償時，
    法院即應為許可拍賣抵押物之裁定。如對於此項法律關係有
    爭執時，亦應由有爭執之人另行提起訴訟，以求解決，不得
    僅依抗告程序聲明其爭執，並據為廢棄拍賣抵押物裁定之理
    由（最高法院70年度台抗字第197 號裁定意旨可資參照）。
    查相對人主張陳建旭、陳建龍、陳水盛及案外人鍾彩霞（歿
    ）於87年7月6日以系爭不動產向花蓮地政事務所辦妥最高限
    額5,500萬元之抵押權設定登記予相對人，該債權於99年7月
    31日已屆清償期，而債務人並未依約清償該筆借款，尚欠本
    金1,980 萬元及利息、違約金等情，並提出擔保放款借據、
    變更借據部分約定內容契約書、他項權利證明書、抵押權設
    定契約書及土地及建物登記第二類謄本等件為證，原法院據
    以准許相對人拍賣抵押物之聲請，即無不當。抗告意旨固以
    前詞為辯，然此乃實體法上法律關係之爭執，依據前述說明
    ，抗告人應提起訴訟以求解決，不得僅依抗告程序聲明其爭
    執，並據為廢棄拍賣抵押物裁定之理由，揆諸前開說明，本
    件抗告為無理由，應予駁回。
三、本件依相對人所提變更借據部分約定內容契約書所載，本件
    抵押權所擔保之消費借貸債權債務，曾准展延至97年7 月31
    日，嗣再展延至99年7月31日，相對人亦係主張已屆99年7月
    31日清償期而未為清償為由，聲請准予拍賣抵押物，原裁定
    誤認抗告人未依約繳納本息而喪失期限視為全部到期，而准
    予拍賣抵押物，理由雖有不同，但結論相同，應予維持。至
    相對人可得行使之抵押權即本件消費借貸債務之利息應自清
    償期翌日即99年8月1日起算，聲請狀誤起息日為99年7 月31
    日起，應予更正，附此敘明。
四、據上論結，本件抗告為無理由，依非訟事件法第46條、第21
    條第2項、第495條之1第1項、第449條第1項、第95條、第78
    條、第85條第1項，裁定如主文。
中    華    民    國   100    年    3     月    21    日
                        台灣花蓮地方法院民事庭
                          審判長法  官  劉雪惠
                                法  官  陳鈺林
                                法  官  沈培錚
以上正本係照原本作成。
如不服本裁定，應於裁定送達後10日內向本院提出抗告狀（應抄
附繕本），並繳納抗告費新臺幣壹仟元。?
中    華    民    國   100    年    3     月    21    日
                                書記官  洪美雪